【裁判字號】    98,訴,85
【裁判日期】    990420
【裁判案由】    債務不履行損害賠償
【裁判全文】
臺灣臺北地方法院民事判決                98年度訴字第85號
原      告  乙○○
訴訟代理人  賴重堯律師
被      告  國揚實業股份有限公司
法定代理人  甲○○
訴訟代理人  胡美慧律師
上列當事人間請求債務不履行損害賠償事件，本院於99年4 月6
日言詞辯論終結，判決如下：
    主      文
被告應給付原告新臺幣壹佰伍拾萬貳仟參佰捌拾元，及自民國九
十八年七月十六日起至清償日止，按年息百分之五計算之利息。
原告其餘之訴駁回。
訴訟費用由被告負擔百分之九十五，餘由原告負擔。
本判決第一項，於原告以新臺幣伍拾萬元為被告供擔保後，得假
執行。但被告如以新臺幣壹佰伍拾萬貳仟參佰捌拾元為原告預供
擔保後，得免為假執行。
原告其餘假執行之聲請駁回。
    事實及理由
一、按訴狀送達後，原告不得將原訴變更或追加他訴，但擴張或
    減縮應受判決事項之聲明者，不在此限，民事訴訟法第255
    條第1 項第3 款定有明文。原告起訴原請求被告應於1 個月
    內，將如附表甲、乙、丙所示之瑕疵修補完畢，並交付原告
    管業，逾期不履行，即應給付原告新臺幣（下同）1,143,21
    9 元，於訴狀送達後之民國98年7 月13日，以被告逾期未修
    復該等瑕疵，逕請求不履行之損害賠償，並將請求之金額擴
    張為1,589,000 元，嗣於98年7 月16日，再將利息起算點減
    縮自98年7 月13日言詞辯論狀送達翌日即98年7 月16日起算
    ，核屬擴張或減縮應受判決事項之聲明，按之上開規定，應
    予准許。
二、原告起訴主張：其於95年6 月14日、95年12月5 日，向被告
    訂購愛左岸（天泉NO2 ）A1棟26樓（門牌號碼：臺北縣八里
    鄉○○路○ 段210 號26樓之2 ），B1棟20樓（門牌號碼：臺
    北縣八里鄉○○路○ 段208 號20樓之1 ）、B2棟20樓（門牌
    號碼：臺北縣八里鄉○○路○ 段208 號20樓之2 ）預售屋。
    嗣於97年4 月5 日交屋時，原告發現系爭B1棟20樓房屋有如
    附表甲所示之瑕疵，系爭B2棟20樓房屋有如附表乙所示之瑕
    疵，系爭A1棟26樓房屋有如附表丙所示之瑕疵，經原告以律
    師函、起訴狀繕本之送達催告被告限期修復，被告並未依限
    修復該等瑕疵。如附表甲、乙、丙所示之瑕疵，係因被告施
    工不良所造成，被告之交屋，顯未依債之本旨提出給付，該
    等瑕疵業經本院囑託臺灣省建築師公會鑑定屬實，並估算附
    表甲、乙、丙所示瑕疵之修復費用為539,000 元、524,80 0
    元、525,200 元，合計為1,589,000 元（529,000 ＋524,80
    0 ＋525,200 ＝1,589,000 ），此即為被告應負之瑕疵擔保
    、債務不履行損害賠償，爰依民法第360 條第1 項、第22 7
    條第1 項規定，請求被告如數給付等語。並聲明：(一)被告應
    給付原告1,589,000 元，及自言詞辯論狀送達翌日即98年7
    月16日起至清償日止，按年息5%計算之利息。(二)願供擔保，
    請准宣告假執行。
三、被告抗辯：
  (一)原告主張如附表甲、乙、丙所示之瑕疵，尚不足以構成瑕疵
    ，充其量僅係施工技術問題（如：批土、油漆、穿樑補平、
    天花板整平等），或因材料搬運或按裝不慎碰撞產生（如：
    鋁窗料凹陷、刮傷等），於施工作業上在所難免，程度實屬
    輕微，此等情狀對系爭房屋效用之減少程度無關重要，依民
    法第354 條第1 項但書規定，不得視為瑕疵。縱認係屬瑕疵
    ，被告亦已全部修繕完畢，系爭房屋已無瑕疵存在，原告請
    求被告負瑕疵擔保、債務不履行損害賠償之責，並無理由。
  (二)關於臺灣省建築師公會所為之鑑定，被告之意見如下：
  1.鑑定人就系爭房屋計進行3 次會勘，被告僅於98年5 月15日
    第1 次會勘經通知到場，然斯時未為深入會勘指認，98年5
    月19日第2 次會勘、98年6 月2 日第3 次會勘，建築師並未
    通知被告派員到場或說明，除未賦予被告說明之機會外，亦
    難期有客觀公正之指認，系爭鑑定報告公證性令人質疑。
  2.鑑定人判斷系爭房屋有無如附表甲、乙、丙所示之瑕疵，係
    以「省（市）建築師公會建築師業務章則」、內政部營建署
    之施工說明書為其論據，然系爭房屋室內裝修，不應適用公
    共工程之施工方式相繩，兩造間之買賣契約，就工法工序、
    材料規格、品質及施工方式亦未約定以上開業務章則、施工
    說明書為憑，其以此標準判斷系爭房屋有無瑕疵，實欠公允
    。蓋鑑定人既不否認如：踢腳板之施工方法尊重被告公司發
    包之工程施工說明書，而系爭工程計478 戶，每戶施工方法
    均與系爭房屋相同，目前僅有餘屋23戶，除原告對被告之施
    工方法有意見外，其餘均順利交屋，尚難謂被告施工品質不
    良。
  3.就鑑定人各該項目之鑑定結果，被告之意見如下：
  (1)現場照片地板呈現之裂痕，應為蓄意重擊地磚致面磚產生之
    裂痕，而採用軟、硬底施工方法並無法律明文規定，誠如鑑
    定人說明：「『硬底』、『軟底』施工方法係依據施工說明
    書判斷，因軟底可調整面磚尺寸厚度微小差異」，自難謂被
    告就此所為之給付有瑕疵。
  (2)被告就系爭房屋所為之粉刷均以房間為單位，係應原告之要
    求重新粉刷達3 次以上，因不同梯次之漆料產生色差，故有
    視覺差異，非被告所為給付有瑕疵。
  (3)關於浴廁天花板非單一板料完成，如使用多塊板料，又看得
    出界面所在，即應加以改善，係鑑定人主觀上之認定，難認
    有瑕疵。
  (4)系爭買賣契約上並未約定被告就室內陳設應裝修至何一程度
    ，被告僅須依習慣交屋內容即毛丕屋交屋即可，鑑定人關於
    天花板之裝設，以裝潢屋之水準要求，核非有據。
  (5)鑑定人就門檻不鏽鋼凹陷部分，已澄清：「1.門檻不鏽鋼板
    凹陷是物件掉落造成，其力道（掉落物重量乘以加速度）足
    以造成凹陷不是力道大就是鋼板厚度不足以抗力而造成永久
    變形之凹陷。2.凹陷存在表示有損該門檻美觀，鑑定人之判
    斷希望有助於建商之改善。3.凹陷存在是在交屋前或交屋後
    責任歸屬不同」等語。原告於交屋時，既未就此加以爭執，
    該凹陷瑕疵顯係被告交屋後原告以外力所造成，此部分非可
    歸責於被告。
  (三)聲明：
  1.駁回原告之訴及假執行之聲請。
  2.如受不利判決，願供擔保，請准宣告免為假執行。
四、兩造不爭執之事項：
  (一)原告於95年6 月14日、95年12月5 日，向被告訂購愛左岸（
    天泉NO2 ）A1棟26樓（門牌號碼：臺北縣八里鄉○○路○ 段
    210 號26樓之2 ），B1棟20樓（門牌號碼：臺北縣八里鄉○
    ○路○ 段208 號20樓之1 ）、B2棟20樓（門牌號碼：臺北縣
    八里鄉○○路○ 段208 號20樓之2 ）預售屋（本院卷第10-5
    4 頁）。
  (二)被告業將系爭房屋所有權移轉登記予原告，並於97年4 月5
    日將系爭房屋原告（本院卷第55-57頁）。
  (三)兩造於97年4 月5 日就系爭房屋簽認天泉驗屋表3 紙（本院
    卷第55-57 頁）。
  (四)原告於97年4 月22日以律師函，並於起訴時以起訴狀繕本之
    送達，催告被告修繕系爭驗屋表所示之瑕疵（本院卷第57-1
    頁、第58-62 頁）。
五、得心證之理由：
    原告主張系爭房屋有如附表甲、乙、丙所示之瑕疵，被告應
    負瑕疵擔保、債務不履行損害賠償責任，為被告所否認，並
    以前詞置辯，是本件所應審酌者為：(一)系爭房屋有無如附表
    甲、乙、丙所列之瑕疵？(二)如附表甲、乙、丙所示瑕疵之修
    繕費用為何？茲論述如下：
  (一)系爭房屋有無如附表甲、乙、丙所列之瑕疵？
  1.系爭B1棟20樓房屋交屋時有如附表甲所示之瑕疵，系爭B2棟
    20樓房屋交屋時有如附表乙所示之瑕疵，系爭A1棟26樓房屋
    交屋時有如附表丙所示之瑕疵，業據原告提出天泉驗屋表、
    現場查驗照片為證（本院卷第55-57 頁、第65-76 頁、第78
    -88 頁、第90-104頁）。而本院以98年4 月10日、98年5 月
    22日北院隆民水98年度訴字第85號函囑託臺灣省建築師公會
    就系爭房屋進行鑑定，系爭房屋仍有如附表甲、乙、丙鑑定
    結果欄所示之瑕疵，亦有該會98年6 月17日台建師鑑（9802
    5 ）字第1271-3號函及函附之鑑定報告書在卷可憑，原告主
    張被告交付之房屋未依債之本旨提出給付，其應負瑕疵擔保
    、債務不履行損害賠償，核屬有據。
  2.雖被告抗辯鑑定人就系爭房屋進行第2 次、第3 次會勘時，
    並未通知被告到場，除未賦予被告說明之機會外，亦難期有
    客觀公正之指認等語。惟查：被告對本院囑託臺灣省建築師
    公會就系爭房屋有無瑕疵進行鑑定，並無意見（98年3 月24
    日言詞辯論筆錄參照，本院卷第204 頁）。而系爭鑑定報告
    係由專業之建築師所為，鑑定人先後3 次至系爭房屋進行會
    勘，於被告參與之第1 次會勘，即與兩造確認鑑定之標的、
    事項，就所鑑定之事項均拍照存證，就所鑑定之標的如：拋
    光石英磚、板岩部分，均逐片加以檢查，踢腳板部分，則丈
    量每面牆之長度，並點算踢腳板上釘孔之數量、水平距離、
    垂直離地距離等，以供鑑定之參考，關於原告所主張者何以
    構成瑕疵，亦逐項分析說明，並敘明應適用之施工工法及其
    後應為修繕之方式，亦有系爭鑑定報告足憑。系爭鑑定報告
    既由與兩造無任何關聯之建築師本其專業所為，鑑定人就所
    鑑定之標的、事項復均逐一會勘、拍照、量測、鑑定，其所
    為之鑑定甚為專業、審慎，關於修繕費用之計算亦相當科學
    、精確，而系爭鑑定標的、事項於第1 次會勘時即經兩造確
    認，其後之程序應屬鑑定人本其專業進行鑑定之範疇，是縱
    被告於第2 、3 次會勘未至現場，因該等程序已屬鑑定人專
    業鑑定之範疇，且鑑定人就所鑑定之標的、事項已予實際測
    量、專業判斷、精準計算，其所為之鑑定自屬客觀公正，被
    告以其第2 、3 次會勘未至現場，抗辯系爭鑑定報告非客觀
    公正，尚不足採。
  3.被告復抗辯：系爭買賣契約並未約定系爭房屋之工法工序、
    材料規格、品質及施工方式，亦未約定以省（市）建築師公
    會建築師業務章則、內政部營建署之施工說明書為標準，系
    爭鑑定報告以該業務章則、施工說明書判斷系爭房屋有無瑕
    疵，有欠公允等語。惟查：省（市）建築師公會建築師業務
    章則、內政部營建署之施工說明書為一般工程施工標準，工
    程施工方法本應符合一般工程標準施工說明書之施工方法，
    兩造就施工方式縱未加以約定，非謂被告即得任意施工，縱
    採行其他施工方法，其成品亦不得具有減少其價值之瑕疵。
    以被告所爭執之踢腳板工程為例，被告施作之踢腳板工程平
    均每10公分即有1 釘孔存在，且各釘孔水平距離、垂直離地
    距離不一（詳如附表甲、乙、丙編號1 所示），系爭B1棟20
    樓、B2棟20樓、A1棟26樓房屋均為甫施工完成之新屋，被告
    施作之踢腳板有密集之釘孔存在，各釘孔水平、垂直距離又
    非一致，不論其採行之施工方法為何，依通常交易觀念，均
    難謂該工程具備一般踢腳板應有之美觀、修飾、收邊功能。
    省（市）建築師公會建築師業務章則、內政部營建署之施工
    說明書既為一般工程施工標準，被告就其採行之施工方法為
    何、何以容許如此密集之釘孔存在，亦未舉證說明之，其抗
    辯系爭鑑定報告以該業務章則、施工說明書判斷系爭房屋有
    無瑕疵有欠公允，即非可採。
  4.被告另抗辯下列事項非屬瑕疵：
  (1)被告抗辯地板呈現之裂痕應為蓄意重擊地磚所致，而採用軟
    、硬底施工方法並無法律明文規定，難謂被告就此所為之給
    付有瑕疵等語。惟查：系爭鑑定報告關於拋光石英磚所認定
    之瑕疵為聲響空洞、施工不良（詳如附表甲、乙、丙編號3
    ），非以地板裂痕為其瑕疵，亦未質疑被告之施工方法，依
    通常交易觀念，不論被告採行「硬底」、「軟底」之施工方
    法，其地板張貼之面磚均應緊密黏合，而檢查地板面磚是否
    緊密黏合，敲擊聽聲辨別為一般習用之方法，經鑑定人以榔
    頭敲擊舖地拋光石英磚，系爭B1棟20樓、B2棟20樓、A1棟26
    樓聲響空洞、施工不良者計36塊、20塊、7 塊（詳附表甲、
    乙、丙編號3 ），被告關於拋光石英磚所為之給付自未具備
    一般地磚應具備之價值、效用或品質，其抗辯其就此所為之
    給付無瑕疵，尚難憑採。
  (2)被告抗辯其應原告要求重新粉刷達3 次以上，因不同梯次之
    漆料產生色差，故有視覺差異，非被告所為給付有瑕疵等語
    。惟查：關於油漆修補修復費用之估算，均以可達獨立區塊
    整面計價為原則辦理，故油漆修補係以房間為單位，不致產
    生視覺差異，有臺灣省建築師公會99年3 月2 日台建師鑑（
    98025 ）字第187 號函為憑（本院卷第311 頁），被告雖就
    系爭房屋重新粉刷，然修補部分目視即可察覺殘存刷痕，顯
    然未將該等瑕疵予以修復，其抗辯此部分為視覺差異，非屬
    瑕疵，核非可採。
  (3)被告抗辯鑑定人認浴廁天花板看得出界面所在，即應加以改
    善，係鑑定人主觀上之認定，難認係屬瑕疵，而被告僅須依
    習慣交屋內容即毛丕屋交屋即可，鑑定人關於天花板之裝設
    ，以裝潢屋之水準要求，核非有據等語。惟查：系爭買賣契
    約雖未約定被告就室內陳設應裝修至何一程度，惟天花板工
    程倘非被告應施作之範圍，何以被告交付之系爭房屋包括該
    部分工程，而非所謂之毛丕屋，甚或其就原告於交屋時將之
    列為瑕疵項目亦無意見，足徵被告交付之系爭房屋應包含天
    花板工程在內，被告抗辯其僅須按毛丕屋交屋即可，尚不足
    取。又所謂物之瑕疵係指存在於物之缺點而言。凡依通常交
    易觀念，或依當事人之決定，認為物應具備之價值、效用或
    品質而不具備者，即為物有瑕疵（最高法院73年臺上字第
    1173號判例意旨參照）。而施作天花板之目的在於美化屋頂
    樑柱結構、消防灑水系統，其應具備美觀、美化之功能，系
    爭房屋為甫施工完成之新屋，被告施作之浴廁天花板工程既
    非以單一板料完成，其就各塊板料間之拼接處本即應予改善
    、修飾、美化，如看得出界面所在，即難認具備天花板應具
    備之價值、效用或品質，此為通常之觀念，被告抗辯鑑定人
    認天花板看得出界面所在即應加以改善，係鑑定人主觀上之
    認定，亦非可採。
  (4)被告抗辯原告於交屋時，就門檻不鏽鋼凹陷部分並未加以爭
    執，該凹陷瑕疵顯係被告交屋後原告以外力所造成，此部分
    非可歸責於被告等語。惟查：原告於交屋時即就系爭B1棟20
    樓房屋之大門不鏽鋼門檻小釘洞（凹陷）加以爭執，並為保
    留，有天泉驗屋表在卷可稽（本院卷第55頁），足見該門檻
    小釘洞、凹陷之瑕疵於被告交屋前即已存在，被告抗辯此部
    分瑕疵非可歸責於被告，亦不足採。
  (二)如附表甲、乙、丙所示瑕疵之修繕費用為何？
  1.如附表甲所示之瑕疵（系爭B1棟20樓）：
  (1)室內踢腳版（PVC ）釘孔過多：2,720 元。
    經鑑定，其修繕方式為將踢腳板予以重作（PVC ），以每單
    位80元、施作數量34單位計算（施作數量詳如鑑定報告附件
    七計算書，附件第105-1 頁），所需費用為2,720 元（34×
    80＝2,720 ）（鑑定報告附件七，附件第105 頁）。
  (2)W9推開窗鋁窗凹陷：75,600元。
    經鑑定，其修繕方式為更換鋁窗，以每單位450 元、施作數
    量168 單位計算（施作數量詳如鑑定報告附件七計算書，附
    件第105-1 頁），所需費用為75,600元（168 ×450 ＝75,6
    00）（鑑定報告附件七，附件第105 頁）。
  (3)室內拋光石英磚施工不良：142,500元。
    經鑑定，施工不良之拋光石英磚數量為36塊，因瑕疵數量不
    少（總數僅57塊），逐片整修所需工料恐多於全部更換重新
    施工之費用，其修繕方式為重新舖作，以每單位2,500 元、
    施作數量57單位計算（施作數量詳如鑑定報告附件七計算書
    ，附件第105-1 頁），所需費用為142,500 元（57×2,500
    ＝142,500 ）（鑑定報告附件七，附件第105 頁）。
  (4)室內天花板殘存釘孔、湯區天花板有刷痕：69,600元。
    經鑑定，因塗料之準備其配比難以控制前後如一，其修繕方
    式為重新整體施工。室內天花板部分，以每單位1,200 元、
    施作數量57單位計算（施作數量詳如鑑定報告附件七計算書
    ，附件第105-1 頁），所需費用為68,400元（57×1,200 ＝
    68,400）（鑑定報告附件七，附件第105 頁）。湯區天花板
    部分，以每單位200 元、施作數量6 單位計算（施作數量詳
    如鑑定報告附件七計算書，附件第105-1 頁），所需費用為
    1,200 元（6 ×200 ＝1,200 ）（鑑定報告附件七，附件第
    105 頁）。所需修繕費用合計為69,600元（68,400＋1,200
    ＝69,600）。
  (5)牆面不平，湯區牆板岩不平及淋浴間地坪、板岩凹陷破損：
    79,900元。
    經鑑定，整修痕跡存在，惟僅就破損部分予以整修，無法改
    善瑕疵，其修繕方式為將整片牆或整體地板重新施工。室內
    牆面粉刷部分，以每單位200 元、施作數量62單位計算（施
    作數量詳如鑑定報告附件七計算書，附件第105-1 頁），所
    需費用為12,400元（62×200 ＝12,400）（鑑定報告附件七
    ，附件第105 頁）。淋浴間牆面重作部分，以每單位7,500
    元、施作數量8 單位計算（施作數量詳如鑑定報告附件七計
    算書，附件第105-1 頁），所需費用為60,000元（8 ×7,50
    0 元＝60,000）。淋浴間地面重作部分，以每單位7,500 元
    、施作數量1 單位計算（施作數量鑑定報告詳如附件七計算
    書，附件第105-1 頁），所需費用為7,500 元（1 ×7,500
    ＝7,500 ）。所需修繕費用合計為79,900元（12,400＋60,0
    00＋7,500 ＝79,900）。
  (6)天花板裂縫：900元。
    經鑑定，廁所天花板兩塊板拼接界面不良，其修繕方式為重
    新施工，以每單位300 元、施作數量3 單位計算（施作數量
    詳如鑑定報告附件七計算書，附件第105-1 頁），所需費用
    為900 元（3 ×300 ＝900 ）（鑑定報告附件七，附件第10
    5 頁）。
  (7)廁所地坪板岩磚破損及線板瑕疵：22,500元。
    經鑑定，雖有整修痕跡存在，然應將地板整體重新施工始能
    解決瑕疵，以每單位7,500 元、施作數量3 單位計算（施作
    數量詳如鑑定報告附件七計算書，附件第105-1 頁），所需
    費用為22,500元（3 ×7,500 ＝22,500）（鑑定報告附件七
    ，附件第105 頁）。
  (8)大門不銹鋼門檻小釘洞凹陷：8,000元。
    經鑑定，不鏽鋼門檻之鋼板厚度不足，產生表面不平，其修
    繕方式為增加鋼板厚度或變更材料，以每單位8,000 元、施
    作數量1 單位計算（施作數量詳如鑑定報告附件七計算書，
    附件第105-1 頁），所需費用為8,000 元（1 ×8,000 ＝8,
    000 ）（鑑定報告附件七，附件第105 頁）。
  (9)油漆不良，牆面應重新刷ICI乳膠漆：
    經鑑定，牆面粉刷質感不佳，有改進空間，其修繕方式為比
    照公共空間之施工水準要求重新粉刷，所需費用併入第(5)項
    室內牆面粉刷費用中（鑑定報告本文第7 頁）。
  (10)合計：
    修繕如附表甲所示瑕疵之工程總價為407,120 元（2,720 ＋
    75,600＋142,500 ＋69,600＋79,900＋900 ＋22,500＋8,00
    0 ＝401,720 ）。
  2.如附表乙所示之瑕疵（系爭B2棟20樓）：
  (1)室內踢腳版（PVC ）釘孔過多：2,800元。
    經鑑定，其修繕方式為將踢腳板予以重作（PVC ），以每單
    位80元、施作數量35單位計算（施作數量詳如鑑定報告附件
    十計算書，附件第108-1 頁），所需費用為2,800 元（35×
    80＝2,800 ）（鑑定報告附件十，附件第108 頁）。
  (2)W9推開窗鋁窗凹陷：73,800 元。
    經鑑定，其修繕方式為更換鋁窗，以每單位450 元、施作數
    量164 單位計算（施作數量詳如鑑定報告附件十計算書，附
    件第108-1 頁），所需費用為73,800元（164 ×450 ＝73,8
    00）（鑑定報告附件十，附件第108 頁）。
  (3)室內拋光石英磚施工不良：135,000元。
    經鑑定，施工不良之拋光石英磚數量為20塊，因瑕疵數量不
    少（總數僅54塊），逐片整修所需工料恐多於全部更換重新
    施工之費用，其修繕方式為重新舖作，以每單位2,500 元、
    施作數量54單位計算（施作數量詳如鑑定報告附件十計算書
    ，附件第108-1 頁），所需費用為135,000 元（54×2,500
    ＝135,000 ）（鑑定報告附件十，附件第105 頁）。
  (4)室內天花板殘存釘孔、穿樑補平、湯區天花板有刷痕：
    66,000元。
    經鑑定，因塗料之準備其配比難以控制前後如一，其修繕方
    式為重新整體施工。室內天花板部分，以每單位1,200 元、
    施作數量54單位計算（施作數量詳如鑑定報告附件十計算書
    ，附件第108-1 頁），所需費用為64,800元（54×1,200 ＝
    64,800）（鑑定報告附件十，附件第108 頁）。湯區天花板
    部分，以每單位200 元、施作數量6 單位計算（施作數量詳
    如鑑定報告附件十計算書，附件第108-1 頁），所需費用為
    1,200 元（6 ×200 ＝1,200 ）（鑑定報告附件十，附件第
    108 頁）。所需修繕費用合計為66,000元（64,800＋1,200
    ＝66,000）。
  (5)室內天花板裂縫：
    修繕方式、所需費用併入第(4)項天花板整修費用中（鑑定報
    告本文第10頁）。
  (6)廁所板岩磚牆裂縫：105,000元
    經鑑定，雖有整修痕跡存在，然應整體重新施工始能解決瑕
    疵（鑑定報告本文第10頁），以每單位7,500 元、施作數量
    14單位計算（施作數量詳如鑑定報告附件十計算書，附件第
    108-1 頁），所需費用為105,000 元（14×7,500 ＝105,00
    0 ）（鑑定報告附件十，附件第108 頁）。
  (7)W9推開窗左側漏水：
    修繕方式、所需費用併入第(2)項鋁窗更換費用中（鑑定報告
    本文第10頁）。
  (8)廁所線板瑕疵：900元
    經鑑定，維修人孔（活動天花板）收邊品質不良，應予修繕
    ，以每單位300 元、施作數量3 單位計算（施作數量詳如鑑
    定報告附件十計算書，附件第108-1 頁），所需費用為900
    元（3 ×300 ＝900 ）（鑑定報告附件十，附件第108 頁）
    。
  (9)油漆不良，牆面應重新刷ICI乳膠漆：12,400元。
    經鑑定，牆面粉刷質感不佳，有改進空間，其修繕方式為比
    照公共空間之施工水準要求重新粉刷，以每單位200 元、施
    作數量62單位計算（施作數量詳如鑑定報告附件十計算書，
    附件第108-1 頁），所需費用為12,400元（62×200 ＝12,4
    00）（鑑定報告附件十，附件第108 頁）。
  (10)合計：
    修繕如附表乙所示瑕疵之工程總價為395,900 元（2,800 ＋
    73,800＋135,000 ＋66,000＋105,000 ＋900 ＋12,400＝39
    5,900 ）。
  3.如附表丙所示之瑕疵（系爭A1棟26樓）：
  (1)室內踢腳版（PVC ）釘孔過多：2,720元。
    經鑑定，其修繕方式為將踢腳板予以重作（PVC ），以每單
    位80元、施作數量34單位計算（施作數量詳如鑑定報告附件
    十三計算書，附件第111-1 頁），所需費用為2,720 元（34
    ×80＝2,720 ）（鑑定報告附件十三，附件第111 頁）。
  (2)W9推開窗鋁窗凹陷：74,250 元。
    經鑑定，其修繕方式為更換鋁窗，以每單位450 元、施作數
    量165 單位計算（施作數量詳如鑑定報告書附件十三計算書
    ，附件第111-1 頁），所需費用為74,250元（165 ×450 ＝
    74,250）（鑑定報告附件十三，附件第111 頁）。
  (3)室內拋光石英磚施工不良：135,000元。
    經鑑定，施工不良之拋光石英磚數量為7 塊，因瑕疵數量不
    少（總數僅54塊），逐片整修所需工料恐多於全部更換重新
    施工之費用，且僅整修該部分，將造成整修痕跡，其整體觀
    感不佳，此外，另有地坪拋光石英磚縫隙未補之瑕疵，其修
    繕方式應以目視所及之單位空間為一體整修，以每單位2,50
    0 元、施作數量54單位計算（施作數量詳如鑑定報告附件十
    三計算書，附件第111-1 頁），所需費用為135,000 元（54
    ×2,500 ＝135,000 ）（鑑定報告附件十三，附件第111 頁
    ）。
  (4)室內天花板殘存釘孔、湯區天花板有刷痕：66,000元。
    經鑑定，因塗料之準備其配比難以控制前後如一，其修繕方
    式為重新整體施工。室內天花板部分，以每單位1,200 元、
    施作數量54單位計算（施作數量詳如鑑定報告附件十三計算
    書，附件第111-1 頁），所需費用為64,800元（54×1,200
    ＝64,800）（鑑定報告附件十三，附件第111 頁）。湯區天
    花板部分，以每單位200 元、施作數量6 單位計算（施作數
    量詳如鑑定報告附件十三計算書，附件第111-1 頁），所需
    費用為1,200 元（6 ×200 ＝1,200 ）（鑑定報告附件十三
    ，附件第111 頁）。所需修繕費用合計為66,000元（64,800
    ＋1,200 ＝66,000）。
  (5)地坪拋光石英磚縫隙未補：
    修繕方式、所需費用併入第(3)項拋光石英磚重新舖作費用中
    （鑑定報告本文第13頁）。
  (6)廁所板缺損：105,000元
    經鑑定，雖有整修痕跡存在，然應整體重新施工始能解決瑕
    疵，以每單位7,500 元、施作數量14單位計算（施作數量詳
    如鑑定報告附件十三計算書，附件第111-1 頁），所需費用
    為105,000 元（14×7,500 ＝105,000 ）（鑑定報告附件十
    三，附件第111 頁）。
  (7)廁所線板瑕疵：900元。
    經鑑定，收邊工料精緻不足，有改善空間，以每單位300 元
    、施作數量3 單位計算（施作數量詳如鑑定報告附件十三計
    算書，附件第111-1 頁），所需費用為900 元（3 ×300 ＝
    900 ）（鑑定報告附件十三，附件第111 頁）。
  (8)油漆不良，牆面應重新刷ICI乳膠漆：
    經鑑定，牆面粉刷質感不佳，有改進空間，其修繕方式為比
    照公共空間之施工水準要求重新粉刷，以每單位200 元、施
    作數量62單位計算（施作數量詳如鑑定報告附件十三計算書
    ，附件第111-1 頁），所需費用為12,400元（62×200 ＝12
    ,400）（鑑定報告附件十三，附件第111 頁）。
  (9)合計：
    修繕如附表丙所示瑕疵之工程總價為396,270 元（2,720 ＋
    74,250＋135,000 ＋66,000＋105,000 ＋900 ＋12,400＝39
    6,270 ）。
  4.因修繕附表甲、乙、丙所示瑕疵而增加之支出：
    為修繕如附表甲、乙、丙所示之瑕疵，原告須將原施作工程
    予以拆除及運棄，相關消防及電氣管線亦應配合施工，並須
    支出相關運雜費、稅捐管理費，此部分費用核屬修繕如附表
    甲、乙、丙所示瑕疵之必要費用。至臺灣省建築師公會鑑定
    報告所列「其他」費用（鑑定報告附件七、十、十三，附件
    第105 、108 、111 頁），因無從判斷是否為修繕如附表甲
    、乙、丙所示瑕疵之必要費用，此部分費用應予剔除。經鑑
    定，並剔除鑑定報告所列「其他」費用後，因修繕附表甲、
    乙、丙所示瑕疵而應增加之消防及電氣管線配合施工工料、
    原有裝修拆除及運棄、運雜費、稅捐管理費如下：
  (1)附表甲-1（系爭B1棟20樓）：
    因修繕附表甲所示瑕疵而應增加支出之消防及電氣管線配合
    施工工料費用為15,000元、原有裝修拆除及運棄費用為33,0
    00元，運雜費為13,500元〔附表甲工程總價401,720 元，加
    計消防及電氣管線配合施工工料費用15,000元、原有裝修拆
    除及運棄費用33,000元之3%，（401,720 ＋15,000＋33,000
    ）×3%＝13,491，取其整數為13,500元〕（鑑定報告附件七
    ，附件第105 頁）。至稅捐管理費部分，因鑑定報告所列其
    他費用經剔除，故此部分費用應為46,330元〔附表甲工程總
    價401,720 元，加計消防及電氣管線配合施工工料費用15,0
    00元、原有裝修拆除及運棄費用33,000元、運雜費13,500元
    之10% ，（401,720 ＋15,000＋33,000＋13,500）×10% ＝
    46,322，取其整數為46,330元〕。因修繕附表甲所示瑕疵而
    應增加支出之費用合計為107,830 元（15,000＋33,000＋
    13,500＋46,330＝107,830 ）。
  (2)附表乙-1（系爭B2棟20樓）：
    因修繕附表乙所示瑕疵而應增加支出之消防及電氣管線配合
    施工工料費用為15,000元、原有裝修拆除及運棄費用為27,2
    00元，運雜費為13,000元〔附表乙工程總價395,900 元，加
    計消防及電氣管線配合施工工料費用15,000元、原有裝修拆
    除及運棄費用27,200元之3%〔（395,900 ＋15,000＋27,200
    ）×3%＝13,143，取其整數為13,000元〕（鑑定報告附件十
    ，附件第108 頁）。至稅捐管理費部分，因鑑定報告所列其
    他費用經剔除，故此部分費用應為45,110元〔附表乙工程總
    價395,900 元，加計消防及電氣管線配合施工工料費用15,0
    00元、原有裝修拆除及運棄費用27,200元、運雜費13,000元
    之10% ，（395,900 ＋15,000＋27,200＋13,000）×10% ＝
    45,110〕。因修繕附表乙所示瑕疵而應增加支出之費用合計
    為100,310 元（15,000＋27,200＋13,000＋45,110＝100,31
    0 ）。
  (3)附表丙-1（系爭A1棟26樓）：
    因修繕附表丙所示瑕疵而應增加支出之消防及電氣管線配合
    施工工料費用為15,000元、原有裝修拆除及運棄費用為27,2
    00元，運雜費為13,000元〔附表丙工程總價396,270 元，加
    計消防及電氣管線配合施工工料費用15,000元、原有裝修拆
    除及運棄費用27,200元之3%〔（396,270 ＋15,000＋27,200
    ）×3%＝13,154，取其整數為13,000元〕（鑑定報告附件十
    三，附件第111 頁）。至稅捐管理費部分，因鑑定報告所列
    其他費用經剔除，故此部分費用應為45,150元〔附表丙工程
    總價396,270 元，加計消防及電氣管線配合施工工料費用15
    ,000元、原有裝修拆除及運棄費用27,200元、運雜費13,000
    元之10 %，（396,270 ＋15,000＋27,200＋13,000）×10%
    ＝45,147，取其整數為45,150元〕。因修繕附表丙所示瑕疵
    而應增加支出之費用合計為100,350 元（15,000＋27,200＋
    13,000＋45,150＝100,350 ）。
  5.總計：
  (1)系爭B1棟20樓所需修繕費用：
    修繕如附表甲所示瑕疵之工程總價為401,720 元，因修繕附
    表甲所示瑕疵而增加支出之必要費用為107,830 元，合計為
    509,550 元（401,720 ＋107,830 ＝509,550 ）。
  (2)系爭B2棟20樓所需修繕費用：
    修繕如附表乙所示瑕疵之工程總價為395,900 元，因修繕附
    表乙所示瑕疵而增加支出之必要費用為100,310 元，合計為
    496,210 元（395,900 ＋100,310 ＝496,210 ）。
  (3)系爭A1棟26樓所需修繕費用：
    修繕如附表丙所示瑕疵之工程總價為396,270 元，因修繕附
    表丙所示瑕疵而增加支出之必要費用為100,350 元，合計為
    496,620 元（396,270 ＋100,350 ＝496,620 ）。
  (4)總計：
    原告因修繕系爭B1棟20樓、B2棟20樓、A1棟26樓所需修繕費
    用為1,502,380 元（509,550 ＋496,210 ＋496,620 ＝1,50
    2,380 ）。
  (三)綜上，被告交付之系爭B1棟20樓、B2棟20樓、A1棟26樓房屋
    有如附表甲、乙、丙所示之瑕疵，其修復瑕疵費用則詳如附
    表甲、甲-1、乙、乙-1、丙、丙-1所示，總計為1,502,380
    元（509,550 ＋496,210 ＋496,620 ＝1,502,380 ），原告
    依民法第360 條第1 項、第227 條第1 項規定，請求被告給
    付上開應予准許之修繕費用，核屬有據，逾上開應予准許部
    分之請求，洵非正當，不應准許。
六、從而，原告依民法第360 條第1 項、第227 條第1 項規定，
    請求被告給付1,502,380 元，及自言詞辯論狀繕本送達翌日
    即98年7 月16日起至清償日止，按年息5%計算之利息，為有
    理由，應予准許。逾此部分之請求，為無理由，應予駁回。
七、兩造均陳明願供擔保聲請宣告假執行及免為假執行，就原告
    勝訴部分，核無不合，爰分別酌定相當擔保金額准許之。至
    原告敗訴部分，其假執行之聲請，亦失所附麗，應併予駁回
    。
八、本件事證已臻明確，兩造其餘攻擊防禦方法及所提證據，核
    與本件判決結果不生影響，爰不另一一論述，併予敘明。
九、結論：本件原告之訴為一部有理由，一部無理由，依民事訴
    訟法第79條、第390 條第2 項、第392 條第2 項，判決如主
    文。
中    華    民    國    99    年    4     月    20    日
                  民事第二庭    法  官  陳秀貞
以上正本係照原本作成。
如對本判決上訴，須於判決送達後20日內向本院提出上訴狀。
中    華    民    國    99    年    4     月    20    日
                                書記官  劉碧輝
~f0
附表甲：B1棟20樓
┌──┬──────────┬────────────┬───────┬─────────┐
│編號│原告主張之瑕疵情形  │鑑定結果                │修復瑕疵費用  │計算式            │
├──┼──────────┼────────────┼───────┼─────────┤
│ 1  │室內踢腳版（PVC ）釘│經鑑定人丈量每面牆之長度│2,720元。     │踢腳板重作（PVC ）│
│    │孔過多              │，並點算踢腳板上釘孔數量│              │：                │
│    │                    │，其牆面長度1.38公尺有13│              │數量：34×單價：80│
│    │                    │個釘孔，牆面長度7.47公尺│              │＝2,720           │
│    │                    │有54個釘孔，牆面長度5.00│              │（鑑定報告附件七，│
│    │                    │公尺有42個釘孔，牆面長度│              │附件第105頁）     │
│    │                    │2.06公尺有17個釘孔，各釘│              │                  │
│    │                    │孔水平距離、垂直離地距離│              │                  │
│    │                    │不一，其施工方法不符合塑│              │                  │
│    │                    │膠（木蕊）踢腳板之施工方│              │                  │
│    │                    │法即「踢腳板從門框處開始│              │                  │
│    │                    │朝兩側安裝，黏著固定後每│              │                  │
│    │                    │隔約20公分，以無頭鋼釘固│              │                  │
│    │                    │定，固定踢腳板後不得產生│              │                  │
│    │                    │鬆動」（鑑定報告本文第4 │              │                  │
│    │                    │頁）。                  │              │                  │
├──┼──────────┼────────────┼───────┼─────────┤
│ 2  │W9推開窗鋁窗（內側）│經兩造指認鋁窗凹陷處拍照│75,600元。    │鋁窗重作：        │
│    │凹陷1處，（外側）凹 │，依鋁窗施工說明書鋁之表│              │數量：168 ×單價：│
│    │陷3 處              │面處理說明，鋁料表面氧化│              │450＝75,600       │
│    │                    │膜之厚度最少15u 以上，封│              │（鑑定報告附件七，│
│    │                    │孔乾燥後，應塗裝一層7u以│              │附件第105頁）     │
│    │                    │上之耐蝕性合成樹脂漆，鋁│              │                  │
│    │                    │窗如有凹陷已損及氧化模及│              │                  │
│    │                    │合成樹脂漆，迄今尚無現場│              │                  │
│    │                    │修補之例，應更換以維持品│              │                  │
│    │                    │質及耐久性（鑑定報告本文│              │                  │
│    │                    │第5 頁）。              │              │                  │
├──┼──────────┼────────────┼───────┼─────────┤
│ 3  │室內拋光石英磚凹凸不│經以榔頭敲擊舖地拋光石英│142,500元。   │拋光石英磚地坪重作│
│    │平                  │磚，其聲響空洞施工不良者│              │：                │
│    │                    │計有36塊，其磚底空洞者數│              │數量：57×單價：2,│
│    │                    │量不少，逐片整修所需工料│              │500＝142,500      │
│    │                    │恐多於全部更換重新施工之│              │（鑑定報告附件七，│
│    │                    │費用，宜重新舖作（鑑定報│              │附件第105頁）     │
│    │                    │告本文第5-6頁）。       │              │                  │
├──┼──────────┼────────────┼───────┼─────────┤
│ 4  │室內天花板釘孔（需批│殘存之釘孔及刷痕無法局部│69,600元。    │室內暗架天花板：  │
│    │土、油漆）及湯區天花│整修，因塗料之準備其配比│              │數量：57×單價：1,│
│    │板刷痕              │難以控制前後如一，應以單│              │200 ＝68,400      │
│    │                    │位房間，重新整體施工顏色│              │湯區天花板重新黺刷│
│    │                    │始能一致（鑑定報告本文第│              │：                │
│    │                    │6 頁）。                │              │數量：6 ×單價：20│
│    │                    │                        │              │0＝1,200          │
│    │                    │                        │              │（鑑定報告附件七，│
│    │                    │                        │              │附件第105頁）     │
├──┼──────────┼────────────┼───────┼─────────┤
│ 5  │牆面不平，湯區牆板岩│整修痕跡存在，惟僅就破損│79,900元      │室內牆面粉刷：    │
│    │不平及淋浴間地坪、板│部分予以整修，無法改善瑕│              │數量：62×單價：20│
│    │岩凹陷破損          │疵，宜整片牆或整體地板重│              │0 ＝12,400        │
│    │                    │新施工（鑑定報告本文第6 │              │淋浴間牆面重作：  │
│    │                    │頁）。                  │              │數量：8×單價：7,5│
│    │                    │                        │              │00＝60,000        │
│    │                    │                        │              │淋浴間地面重作：  │
│    │                    │                        │              │數量：1×單價：7,5│
│    │                    │                        │              │00＝7,500         │
│    │                    │                        │              │（鑑定報告附件七，│
│    │                    │                        │              │附件第105頁）     │
├──┼──────────┼────────────┼───────┼─────────┤
│ 6  │天花板裂縫          │兩塊板拼接界面不良，宜依│900元         │廁所天花板重新整修│
│    │                    │施工說明書施工方法重新施│              │：                │
│    │                    │工（鑑定報告本文第6 頁）│              │數量：3 ×單價：30│
│    │                    │。                      │              │0＝900            │
│    │                    │                        │              │（鑑定報告附件七，│
│    │                    │                        │              │附件第105頁）     │
├──┼──────────┼────────────┼───────┼─────────┤
│ 7  │廁所地坪板岩磚破損及│整修痕跡存在，宜地板整體│22,500元      │廁所地板重作：    │
│    │線板瑕疵            │重新施工始能解決瑕疵，線│              │數量：3 ×單價：7,│
│    │                    │板稍嫌粗糙，收邊宜變更施│              │500 ＝22,500      │
│    │                    │工方式（鑑定報告本文第7 │              │（鑑定報告附件七，│
│    │                    │頁）。                  │              │附件第105頁）     │
├──┼──────────┼────────────┼───────┼─────────┤
│ 8  │大門不銹鋼門檻小釘洞│不鏽鋼門檻之鋼板厚度不足│8,000元       │入口大門門檻重作：│
│    │凹陷                │，產生表面不平，增加鋼板│              │數量：1 ×單價：8,│
│    │                    │厚度或變更材料，方能解決│              │000 ＝8,000       │
│    │                    │小釘洞再次發生（鑑定報告│              │（鑑定報告附件七，│
│    │                    │本文第7 頁）。          │              │附件第105頁）     │
├──┼──────────┼────────────┼───────┼─────────┤
│ 9  │油漆不良，牆面應重新│牆面粉刷質感不佳，有改進│併編號5 室內牆│同編號5 室內牆面粉│
│    │刷ICI乳膠漆         │空間，宜比照公共空間之施│面粉刷。      │刷。              │
│    │                    │工水準要求重新粉刷（鑑定│              │                  │
│    │                    │報告本文第7 頁）。      │              │                  │
├──┴──────────┴────────────┴───────┴─────────┤
│合計：401,720元                                                                         │
└────────────────────────────────────────────┘
附表甲-1：B1棟20樓
┌──┬──────────┬────────────┬───────┬─────────┐
│編號│因修繕附表甲所示瑕疵│鑑定結果                │修復瑕疵費用  │計算式            │
│    │而增加之支出項目    │                        │              │                  │
├──┼──────────┼────────────┼───────┼─────────┤
│ 1  │消防及電氣管線配合施│為工程計價必要費用（鑑定│15,000元。    │數量：1 ×單價：15│
│    │工工料              │報告附件七，附件第105 頁│              │,000 ＝15,000     │
│    │                    │）。                    │              │（鑑定報告附件七，│
│    │                    │                        │              │附件第105頁）     │
├──┼──────────┼────────────┼───────┼─────────┤
│ 2  │原有裝修拆除及運棄  │為工程計價必要費用（鑑定│33,000元。    │數量：1 ×單價：33│
│    │                    │報告附件七，附件第105 頁│              │,000 ＝33,000     │
│    │                    │）。                    │              │（鑑定報告附件七，│
│    │                    │                        │              │附件第105頁）     │
├──┼──────────┼────────────┼───────┼─────────┤
│ 3  │運雜費              │為工程計價必要費用（鑑定│13,500元。    │數量：1 ×單價：13│
│    │                    │報告附件七，附件第105 頁│              │,500＝13,500      │
│    │                    │）。                    │              │（以附表甲金額401,│
│    │                    │                        │              │720 元，加計編號1 │
│    │                    │                        │              │、2 所示之15,000元│
│    │                    │                        │              │、33,000元後之3%計│
│    │                    │                        │              │算，並取其整數估為│
│    │                    │                        │              │13,500元）        │
│    │                    │                        │              │（鑑定報告附件七，│
│    │                    │                        │              │附件第105頁）     │
├──┼──────────┼────────────┼───────┼─────────┤
│ 4  │稅捐管理費          │為工程計價必要費用（鑑定│46,330元。    │數量：1 ×單價：46│
│    │                    │報告附件七，附件第105 頁│              │,330＝46,330      │
│    │                    │）。                    │              │（以附表甲金額401,│
│    │                    │                        │              │720元，加計編號1、│
│    │                    │                        │              │2 、3 所示之15,000│
│    │                    │                        │              │元、33,000元、13,5│
│    │                    │                        │              │00元後之10% 計算，│
│    │                    │                        │              │並取其整數估為46,3│
│    │                    │                        │              │30元）。          │
│    │                    │                        │              │（鑑定報告附件七，│
│    │                    │                        │              │附件第105頁）     │
├──┴──────────┴────────────┴───────┴─────────┤
│合計：107,830元                                                                         │
└────────────────────────────────────────────┘
＊附表甲＋附表甲-1＝509,550元。
附表乙：B2棟20樓
┌──┬──────────┬────────────┬───────┬─────────┐
│編號│原告主張之瑕疵情形  │鑑定結果                │修復瑕疵費用  │計算式            │
├──┼──────────┼────────────┼───────┼─────────┤
│ 1  │室內踢腳版（PVC ）釘│現場丈量每面牆之長度，並│2,800元。     │踢腳板重作（PVC ）│
│    │孔過多              │點算踢腳板上釘孔數量，其│              │：                │
│    │                    │牆面長度1.39公尺有11個釘│              │數量：35×單價：80│
│    │                    │孔，牆面長度7.45公尺有62│              │＝2,800           │
│    │                    │個釘孔，牆面長度2.20公尺│              │（鑑定報告附件十，│
│    │                    │有18個釘孔，牆面長度3.12│              │附件第108 頁）    │
│    │                    │公尺有22個釘孔，牆面長度│              │                  │
│    │                    │5.00公尺41個釘孔，牆面2.│              │                  │
│    │                    │07公尺有19個釘孔，各釘孔│              │                  │
│    │                    │水平距離、垂直離地距離不│              │                  │
│    │                    │一，其施工方法不符合塑膠│              │                  │
│    │                    │（木蕊）踢腳板之施工方法│              │                  │
│    │                    │即「踢腳板從門框處開始朝│              │                  │
│    │                    │兩側安裝，黏著固定後每隔│              │                  │
│    │                    │約20公分，以無頭鋼釘固定│              │                  │
│    │                    │，固定踢腳板後不得產生鬆│              │                  │
│    │                    │動」（鑑定報告本文第7-8 │              │                  │
│    │                    │頁）。                  │              │                  │
├──┼──────────┼────────────┼───────┼─────────┤
│ 2  │W9推開窗外側下方鋁窗│經雙方指認鋁窗凹陷處拍照│73,800元。    │鋁窗重作：        │
│    │凹陷1 處，內側牆邊凹│，依鋁窗施工說明書鋁之表│              │數量：164 ×單價：│
│    │陷1 處              │面處理說明，鋁料表面氧化│              │450 ＝73,800      │
│    │                    │膜之厚度最少15u 以上，封│              │（鑑定報告附件十，│
│    │                    │孔乾燥後，應塗裝一層7u以│              │附件第108 頁）    │
│    │                    │上之耐蝕性合成樹脂漆，鋁│              │                  │
│    │                    │窗如有凹陷已損及氧化模及│              │                  │
│    │                    │合成樹脂漆，迄今尚無現場│              │                  │
│    │                    │修補之例，應更換以乾燥後│              │                  │
│    │                    │維持品質及耐久性（鑑定報│              │                  │
│    │                    │告本文第8 頁）。        │              │                  │
├──┼──────────┼────────────┼───────┼─────────┤
│ 3  │室內拋光石英磚凹凸不│經以榔頭敲擊舖地拋光石英│135,000元。   │拋光石英磚地坪重作│
│    │平                  │磚，其聲響空洞施工不良者│              │：                │
│    │                    │計有20塊，其磚底空洞者數│              │數量：54×單價：2,│
│    │                    │量不少，逐片整修所需工料│              │500 ＝135,000     │
│    │                    │恐多於全部更換重新施工之│              │（鑑定報告附件十，│
│    │                    │費用，宜重新舖作（鑑定報│              │附件第108 頁）    │
│    │                    │告本文第9 頁）。        │              │                  │
├──┼──────────┼────────────┼───────┼─────────┤
│ 4  │室內天花板釘孔（需批│殘存之釘孔及刷痕無法局部│66,000元。    │室內暗架天花板：  │
│    │土、油漆）、穿樑補平│整修，因塗料之準備其配比│              │數量：54×單價：1,│
│    │及湯區天花板應整平油│難以控制前後如一，應重新│              │200 ＝64,800      │
│    │漆                  │整體施工顏色始能一致。  │              │湯區天花板重新黺刷│
│    │                    │穿樑部分混凝土應以無收縮│              │：                │
│    │                    │水泥填補。              │              │數量：6 ×單價：20│
│    │                    │湯區天花板、板塊間接觸界│              │0＝1,200          │
│    │                    │面應塗裝粉刷。          │              │（鑑定報告附件十，│
│    │                    │（鑑定報告本文第9-10頁）│              │附件第108 頁）    │
│    │                    │。                      │              │                  │
├──┼──────────┼────────────┼───────┼─────────┤
│ 5  │室內天花板裂縫      │同編號4。               │併編號4。     │同編號4。         │
├──┼──────────┼────────────┼───────┼─────────┤
│ 6  │廁所板岩磚牆裂縫    │整修痕跡存在，宜整體重新│105,000元     │廁所板岩磚牆重作：│
│    │                    │施工始能解決瑕疵（鑑定報│              │數量：14×單價：7,│
│    │                    │告本文第10頁）。        │              │500＝105,000      │
│    │                    │                        │              │（鑑定報告附件十，│
│    │                    │                        │              │附件第108 頁）    │
├──┼──────────┼────────────┼───────┼─────────┤
│ 7  │W9推開窗左側漏水    │防水膠押條接頭位置調整。│併編號2。     │同編號2。         │
│    │                    │窗框排水不良，廠商於成品│              │                  │
│    │                    │鋁框削除止水板，以利雨水│              │                  │
│    │                    │排放（鑑定報告本文第10頁│              │                  │
│    │                    │）。                    │              │                  │
├──┼──────────┼────────────┼───────┼─────────┤
│ 8  │廁所線板瑕疵        │維修人孔（活動天花板）收│900元。       │廁所天花板整修：  │
│    │                    │邊品質不良（鑑定報告本文│              │數量：3 ×單價：30│
│    │                    │第10頁）。              │              │0＝900            │
│    │                    │                        │              │（鑑定報告附件十，│
│    │                    │                        │              │附件第108 頁）    │
├──┼──────────┼────────────┼───────┼─────────┤
│ 9  │油漆不良，牆面應重新│牆面粉刷質感不佳，有改進│12,400元。    │室內牆面粉刷：    │
│    │刷ICI乳膠漆         │空間，宜比照公共空間之施│              │數量：62×單價：20│
│    │                    │工水準要求重新粉刷（鑑定│              │0 ＝12,400        │
│    │                    │報告本文第10-11頁）。   │              │（鑑定報告附件十，│
│    │                    │                        │              │附件第108 頁）    │
├──┴──────────┴────────────┴───────┴─────────┤
│合計：395,900元                                                                         │
└────────────────────────────────────────────┘
附表乙-1：B2棟20樓
┌──┬──────────┬────────────┬───────┬─────────┐
│編號│因修繕附表甲所示瑕疵│鑑定結果                │修復瑕疵費用  │計算式            │
│    │而增加之支出項目    │                        │              │                  │
├──┼──────────┼────────────┼───────┼─────────┤
│ 1  │消防及電氣管線配合施│為工程計價必要費用（鑑定│15,000元。    │數量：1 ×單價：15│
│    │工工料              │報告附件十，附件第108 頁│              │,000 ＝15,000     │
│    │                    │）。                    │              │（鑑定報告附件十，│
│    │                    │                        │              │附件第108 頁）    │
├──┼──────────┼────────────┼───────┼─────────┤
│ 2  │原有裝修拆除及運棄  │為工程計價必要費用（鑑定│27,200元。    │數量：1 ×單價：27│
│    │                    │報告附件十，附件第108 頁│              │,200 ＝27,200     │
│    │                    │）。                    │              │（鑑定報告附件十，│
│    │                    │                        │              │附件第108 頁）    │
├──┼──────────┼────────────┼───────┼─────────┤
│ 3  │運雜費              │為工程計價必要費用（鑑定│13,000元。    │數量：1 ×單價：13│
│    │                    │報告附件十，附件第108 頁│              │,000＝13,000      │
│    │                    │）。                    │              │（以附表乙金額395,│
│    │                    │                        │              │900元，加計編號1、│
│    │                    │                        │              │2 所示之15,000元、│
│    │                    │                        │              │27,200元後之3%計算│
│    │                    │                        │              │，並取其整數估為13│
│    │                    │                        │              │,000元）          │
│    │                    │                        │              │（鑑定報告附件十，│
│    │                    │                        │              │附件第108 頁）    │
├──┼──────────┼────────────┼───────┼─────────┤
│ 4  │稅捐管理費          │為工程計價必要費用（鑑定│45,110元。    │數量：1 ×單價：45│
│    │                    │報告附件十，附件第108 頁│              │,110＝45,110      │
│    │                    │）。                    │              │（以附表乙金額395,│
│    │                    │                        │              │900 元，加計編號1 │
│    │                    │                        │              │、2 、3 所示之15, │
│    │                    │                        │              │000元、27,200元、 │
│    │                    │                        │              │13,000元後之10% 計│
│    │                    │                        │              │算，並取其整數估為│
│    │                    │                        │              │45,110元）。      │
│    │                    │                        │              │（鑑定報告附件十，│
│    │                    │                        │              │附件第108 頁）    │
├──┴──────────┴────────────┴───────┴─────────┤
│合計：100,310元                                                                         │
└────────────────────────────────────────────┘
＊附表乙＋附表乙-1＝496,210元
附表丙：A1棟26樓
┌──┬──────────┬────────────┬───────┬─────────┐
│編號│原告主張之瑕疵情形  │鑑定結果                │修復瑕疵費用  │計算式            │
├──┼──────────┼────────────┼───────┼─────────┤
│ 1  │室內踢腳版（PVC ）釘│現場丈量每面牆之長度，並│2,720元。     │踢腳板重作（PVC ）│
│    │孔過多              │點算踢腳板上釘孔數量，其│              │：                │
│    │                    │牆面長度1.42公尺有10個釘│              │數量：34×單價：80│
│    │                    │孔，牆面長度7.43公尺有52│              │＝2,720           │
│    │                    │個釘孔，牆面長度2.94公尺│              │（鑑定報告附件十三│
│    │                    │有23個釘孔，牆面長度5.00│              │，附件第111 頁）  │
│    │                    │公尺有39個釘孔，牆面長度│              │                  │
│    │                    │2.05公尺17個釘孔，施工方│              │                  │
│    │                    │法不符合塑膠（木蕊）踢腳│              │                  │
│    │                    │板之施工方法即「踢腳板從│              │                  │
│    │                    │門框處開始朝兩側安裝，黏│              │                  │
│    │                    │著固定後每隔約20公分，以│              │                  │
│    │                    │無頭鋼釘固定，固定踢腳板│              │                  │
│    │                    │後不得產生鬆動」（鑑定報│              │                  │
│    │                    │告本文第11頁）。        │              │                  │
├──┼──────────┼────────────┼───────┼─────────┤
│ 2  │W9推開窗外側下方鋁窗│經雙方指認鋁窗凹陷處拍照│74,250元。    │鋁窗重作：        │
│    │凹陷                │，依鋁窗施工說明書鋁之表│              │數量：165×單價：4│
│    │                    │面處理說明，鋁料表面氧化│              │50 ＝74,250       │
│    │                    │膜之厚度最少15u 以上，封│              │（鑑定報告附件十三│
│    │                    │孔乾燥後，應塗裝一層7u以│              │，附件第111 頁）  │
│    │                    │上之耐蝕性合成樹脂漆，鋁│              │                  │
│    │                    │窗如有凹陷已損及氧化模及│              │                  │
│    │                    │合成樹脂漆，迄今尚無現場│              │                  │
│    │                    │修補之例，應更換以維持品│              │                  │
│    │                    │質及耐久性（鑑定報告本文│              │                  │
│    │                    │第11-12頁）。           │              │                  │
├──┼──────────┼────────────┼───────┼─────────┤
│ 3  │室內拋光石英磚凹凸不│經以榔頭敲擊舖地拋光石英│135,000元。   │拋光石英磚地坪重作│
│    │平，應更換54片及牆面│磚，其聲響工洞施工不良者│              │：                │
│    │整平                │計有7 塊，其磚底空洞者數│              │數量：54×單價：2,│
│    │                    │量不少，逐片整修所需工料│              │500 ＝135,000     │
│    │                    │恐多於全部更換重新施工之│              │（鑑定報告附件十三│
│    │                    │費用，宜重新舖作（鑑定報│              │，附件第111 頁）  │
│    │                    │告本文第12-13頁）。     │              │                  │
├──┼──────────┼────────────┼───────┼─────────┤
│ 4  │室內天花板釘孔（需批│殘存之釘孔及刷痕無法局部│66,000元。    │室內暗架天花板：  │
│    │土、油漆）、穿樑補平│整修，因塗料之準備其配比│              │數量：54×單價：1,│
│    │及湯區天花板應整平油│難以控制前後如一，應重新│              │200 ＝64,800      │
│    │漆                  │整體施工顏色始能一致。  │              │湯區天花板重新黺刷│
│    │                    │穿樑部分混凝土應以無收縮│              │：                │
│    │                    │水泥填補。              │              │數量：6 ×單價：20│
│    │                    │湯區天花板、板塊間接觸界│              │0＝1,200          │
│    │                    │面應塗裝粉刷。          │              │（鑑定報告附件十三│
│    │                    │（鑑定報告本文第13頁）。│              │，附件第111 頁）  │
├──┼──────────┼────────────┼───────┼─────────┤
│ 5  │地坪拋光石英磚縫隙未│同編號3。               │併編號3。     │同編號3。         │
│    │補                  │                        │              │                  │
├──┼──────────┼────────────┼───────┼─────────┤
│ 6  │廁所板岩（2塊）缺損 │整修痕跡存在，宜整體重新│105,000元。   │廁所板岩磚（牆面）│
│    │                    │施工始能解決瑕疵（鑑定報│              │重作：            │
│    │                    │告本文第13頁）。        │              │數量：14×單價：7,│
│    │                    │                        │              │500＝105,000      │
│    │                    │                        │              │（鑑定報告附件十三│
│    │                    │                        │              │，附件第111 頁）  │
├──┼──────────┼────────────┼───────┼─────────┤
│ 7  │廁所線板瑕疵        │收邊工料精緻不足，仍有改│900元。       │廁所天花板整修：  │
│    │                    │善空間（鑑定報告本文第14│              │數量：3 ×單價：30│
│    │                    │頁）。                  │              │0＝900            │
│    │                    │                        │              │（鑑定報告附件十三│
│    │                    │                        │              │，附件第111 頁）  │
├──┼──────────┼────────────┼───────┼─────────┤
│ 8  │油漆不良，牆面應重新│牆面粉刷質感不佳，有改進│12,400元。    │室內牆面粉刷：    │
│    │刷ICI乳膠漆         │空間，宜比照公共空間之施│              │數量：62×單價：20│
│    │                    │工水準要求重新粉刷（鑑定│              │0 ＝12,400        │
│    │                    │報告本文第14頁）。      │              │（鑑定報告附件十三│
│    │                    │                        │              │，附件第111 頁）  │
├──┴──────────┴────────────┴───────┴─────────┤
│合計：396,270元                                                                         │
└────────────────────────────────────────────┘
附表丙-1：A1棟26樓
┌──┬──────────┬────────────┬───────┬─────────┐
│編號│因修繕附表甲所示瑕疵│鑑定結果                │修復瑕疵費用  │計算式            │
│    │而增加之支出項目    │                        │              │                  │
├──┼──────────┼────────────┼───────┼─────────┤
│ 1  │消防及電氣管線配合施│為工程計價必要費用（鑑定│15,000元。    │數量：1 ×單價：15│
│    │工工料              │報告附件十三，附件第111 │              │,000 ＝15,000     │
│    │                    │頁）。                  │              │（鑑定報告附件十三│
│    │                    │                        │              │，附件第111 頁）  │
├──┼──────────┼────────────┼───────┼─────────┤
│ 2  │原有裝修拆除及運棄  │為工程計價必要費用（鑑定│27,200元。    │數量：1 ×單價：27│
│    │                    │報告附件十三，附件第111 │              │,200 ＝27,200     │
│    │                    │頁）。                  │              │（鑑定報告附件十三│
│    │                    │                        │              │，附件第111 頁）  │
├──┼──────────┼────────────┼───────┼─────────┤
│ 3  │運雜費              │為工程計價必要費用（鑑定│13,000元。    │數量：1 ×單價：13│
│    │                    │報告附件十三，附件第111 │              │,000＝13,000      │
│    │                    │頁）。                  │              │（以附表丙金額396,│
│    │                    │                        │              │270 元，加計編號1 │
│    │                    │                        │              │、2 所示之15,000元│
│    │                    │                        │              │、27,200元後之3%計│
│    │                    │                        │              │算，並取其整數估為│
│    │                    │                        │              │13,000元）        │
│    │                    │                        │              │（鑑定報告附件十三│
│    │                    │                        │              │，附件第111 頁）  │
├──┼──────────┼────────────┼───────┼─────────┤
│ 4  │稅捐管理費          │為工程計價必要費用（鑑定│45,150元。    │數量：1 ×單價：45│
│    │                    │報告附件十三，附件第111 │              │,150＝45,150      │
│    │                    │頁）。                  │              │（以附表丙金額396,│
│    │                    │                        │              │270 元，加計編號1 │
│    │                    │                        │              │、2 、3 所示之15,0│
│    │                    │                        │              │00 元 、27,200元、│
│    │                    │                        │              │13,000元後之10% 計│
│    │                    │                        │              │算，並取其整數估為│
│    │                    │                        │              │45,150元）。      │
│    │                    │                        │              │（鑑定報告附件十三│
│    │                    │                        │              │，附件第111 頁）  │
├──┴──────────┴────────────┴───────┴─────────┤
│合計：100,350元                                                                         │
└────────────────────────────────────────────┘
＊附表丙＋附表丙-1＝496,620元

司法院資訊處製作；財團法人民間司法改革基金會備份。
